【裁判字號】    92,交上訴,180
【裁判日期】    920930
【裁判案由】    公共危險
【裁判全文】
臺灣高等法院刑事判決                          九十二年度交上訴字第一八０號
    上  訴  人  臺灣板橋地方法院檢察署檢察官
    被      告  乙○○
右上訴人因公共危險案件，不服臺灣板橋地方法院九十二年度交訴字第四八號，中華
民國九十二年六月三十日第一審判決（起訴案號：臺灣板橋地方法院檢察署九十一年
度偵字第二０四三二號），提起上訴，本院判決如左：
    主  文
原判決撤銷。
乙○○駕駛動力交通工具肇事，致人受傷而逃逸，處有期徒刑陸月，如易科罰金以參
佰元折算壹日，緩刑貳年。
    事  實
一、乙○○明知駕駛交通工具肇事，致人死傷者應予救治，不得逃逸，竟於民國（下
    同）九十一年七月十一日上午八時五分許，駕駛車號Ｐ９─９４４２號自用小客
    車，自台北縣永和市○○○○道路往中和方向行駛時，原應注意車前狀況，且依
    當時情狀，並無不能注意之情事，竟未注意自後撞擊甲○○所騎之車號ＢＹＮ─
    ４８０號重型機車倒地，致使黃某身體受有左膝、左腳多處撕裂傷，胸部、左肩
    、左腕、左手、右肘、左膝、左腳多處擦傷（過失傷害部分業經撤回另行不起訴
    處分），竟未救治即駕車逃逸。
二、案經甲○○訴由台北縣政府警察局中和分局移送台灣板橋地方法院檢察署檢察官
    偵查起訴。
    理  由
一、訊據被告固坦承於上開時地駕車與被害人甲○○所騎乘機車發生車禍，致使甲○
    ○人車倒地受傷，未護送就醫，拉下車窗與被害人理論後隨即開車離去等情，惟
    矢口否認有肇事使人受傷而逃逸之犯行，並辯稱：是被害人撞到伊，伊看到被害
    人所能爬起來，而且比伊還兇，看起來沒有受傷的樣子，因見及被害人長的高大
    ，口氣很不好，雙方都有互說駕車要小心，為了避免發生衝突，講完以後，伊才
    離開，被害人如有倒地不起，伊一定將之送醫救治云云。惟查：
二、本件被告於右揭時地因疏於注意車前狀況，致所駕駛自小客車右保險桿撞及被害
    人所騎乘機車倒地受傷，此據被告供認不諱，核與被害人指述情節相符，且有道
    路交通事故調查報告表一份、現場及機車受損照片多幀及被害人傷勢診斷書一份
    在偵查卷內可參。按以汽車行駛時，駕駛人應注意車前狀況及兩車併行之間隔，
    並隨時採取必要之安全措施，此道路交通安全規則第九十四條第三項定有明文，
    依道路交通事故調查報告表所載，肇事路段路況良好，被告並無不能注意情事，
    竟疏於注意，未注意車前狀況，致撞及亦疏於注意轉彎車應讓直行車先行之被害
    人所騎乘機車，且被告之過失與被害人之傷害間具有相當因果關係，其有過失甚
    明。
三、被告對於車禍發生時，拉下車窗與被害人理論後隨即開車離去一節亦坦認不諱，
    雖辯稱伊並無肇事後逃逸之犯意，且不知道被害人有無跌倒，因為了不必要的爭
    執隨即開車離去云云，惟查以，被害人因此車禍身體受有左膝、左腳多處撕裂傷
    ，胸部、左肩、左腕、左手、右肘、左膝、左腳多處擦傷等傷害，有傷勢診斷書
    一份在卷可參（見偵卷第三十六頁），且被害人所騎乘的機車遭因被告自小客車
    撞及倒地，左半車身有多處刮地擦痕，亦有該機車受損照片三幀在偵查卷內可參
    （見偵卷第二十八、二十九頁）。顯見被害人所騎乘機車遭被告撞及時，身體及
    機車受損情形不輕，而被告對於被害人因此人車倒地，於原審中亦坦認不諱，足
    見被告於本院調查時所辯稱：被害人有無跌倒伊不知情云云，應屬避重就輕之詞
    ，被告對於被害人因此車禍會導致身體受有傷害，依前開情狀，應無不知，事發
    時，被害人雖能起身與被告交談，然非謂此被害人即無受有傷害，且刑法處罰肇
    事遺棄罪，本意在課肇事者將傷者即時送醫之義務，不因受傷者受傷程度為何有
    所別，而被害人會因本車禍導致受傷情況已如前述，其既未告知被告伊未受傷，
    被告亦未主動問及被害人有無傷勢，且未下車察看，亦未報警或呼叫救護車前來
    ，卻隨即駕車離去，其有肇事逃逸之犯行甚明，雖辯稱係因怕不必要爭吵才離去
    ，惟此非為被告有棄置不為送醫之藉口，所辯委無可採，肇事逃逸犯行應堪認定
    。
四、核被告所為，係犯刑法第一百八十五條之四之駕駛動力交通工具肇事，致人受傷
    而逃逸罪，原審疏於詳查，遽以被告有停車與被害人對談，並非肇事後隨即駕車
    離去，而認定被告主觀上應無逃逸之犯意，惟查以被告停車對被害人說開車要小
    心等語，實則是以指責車禍造成是被害人不小心所造成，並非認定被害人無受傷
    害而離去，其為避免麻煩而不理會被害人，主觀上有肇事逃逸之情甚明，公訴人
    依此為由提起上訴認原審判決有誤，請求撤銷改判，尚有理由，自應由本院將原
    判決撤銷改判。爰審酌被告之素行，犯罪之動機、目的、手段，被害人所受傷勢
    之輕重，事後已與被害人和解，賠償被害人及犯後態度等一切情狀，量處如主文
    所示之刑，並諭知易科罰金之折算標準。末查，被告前未曾受有期徒以上刑之宣
    告，有本院被告全國前案紀錄表在卷可考，其因一時失慮，致罹刑典，犯罪情節
    尚屬輕微，經此偵審教訓，當知所警惕，無再犯之虞，本院認其所宣告之刑，以
    暫不執行為當，爰併宣告緩刑二年，以勵自新。
據上論斷，應依刑事訴訟法第三百六十九條第一項前段、第三百六十四條、第二百九
十九條第一項前段，刑法第一百八十五條之四、第四十一條第一項前段、第七十四條
第一款，罰金罰鍰提高標準條例第二條，判決如主文。
本案經檢察官陳文琪到庭執行職務。
中      華      民      國    九十二    年      九      月    三十      日
                              臺灣高等法院刑事第十六庭
                                  審判長法  官  許  增  男
                                        法  官  陳  孟  瑩
                                        法  官  周  煙  平
右正本證明與原本無異。
如不服本判決，應於收受送達後十日內向本院提出上訴書狀，其未敘述上訴之理由者
並得於提起上訴後十日內向本院補提理由書（均須按他造當事人之人數附繕本）。
                                        書記官  蕭  麗  珍
中      華      民      國    九十二    年      十      月      八      日
附錄：本案論罪科刑法條全文
中華民國刑法第一百八十五條之四
駕駛動力交通工具肇事，致人死傷而逃逸者，處六月以上五年以下有期徒
刑。


司法院資訊處製作；財團法人民間司法改革基金會備份。
